【裁判字號】    94,上易,608
【裁判日期】    950331
【裁判案由】    違反毒品危害防制條例
【裁判全文】
臺灣高等法院高雄分院刑事判決         94年度上易字第608號
上  訴  人
即  被  告  甲○○
上列上訴人因違反毒品危害防制條例案件，不服臺灣高雄地方法
院94年度易字第848 號中華民國94年7 月7 日第一審判決（起訴
案號：臺灣高雄地方法院檢察署94年度毒偵字第2778號、第2869
號，移送併辦：同署94年度毒偵字第3208號），提起上訴，本院
判決如下：
    主  文
上訴駁回。
    事  實
一、甲○○前於民國89年間因竊盜案件，經臺灣高雄地方法院判
    處有期徒刑6 月確定，於90年5 月28日易科罰金執行完畢。
    又於92年間因施用毒品案件，經臺灣高雄地方法院以92年度
    毒聲字第3958號裁定送觀察勒戒後，認無繼續施用毒品傾向
    ，於92年7 月7 日執行完畢釋放，並由臺灣高雄地方法院檢
    察署檢察官於92年7 月21日以92年度毒偵字第3929號為不起
    訴處分確定。猶不知警惕，於上開觀察勒戒執行完畢釋放後
    5 年內，復基於施用第二級毒品甲基安非他命之概括犯意，
    自94年2 月間某日起至同年3 月7 日止（不含公權力拘束之
    期間），在其位於高雄縣鳳山市○○路330 巷16之1 號住處
    ，以將甲基安非他命置入吸食器內隔火加熱產生霧化氣體之
    方式，約一星期1 次，而連續施用第二級毒品甲基安非他命
    多次。嗣分別於：94年3 月1 日下午4 時50分許，經警通
    知至高雄縣政府警察局鳳山分局接受採尿送驗。94年3 月
    3 日上午11時40分許，經其父吳新華檢舉有施用毒品行為，
    而為據報前往之員警，在上開市○○路330 巷16之1 號，當
    場自甲○○身上扣得甲○○所有之甲基安非他命1 包（驗前
    毛重0.3 公克，驗後毛重0.2 公克）。94年3 月7 日上午
    2 時30分許，在高雄縣鳳山市○○路330 巷附近為警查獲，
    並扣得甲○○所有甲基安非他命1 包（驗前毛重0.43公克，
    驗後毛重0.3 公克，起訴書誤載為0.01公克），因而查悉上
    情。
二、案經高雄縣政府警察局鳳山分局、高雄縣政府警察局報請臺
    灣高雄地方法院檢察署檢察官偵查起訴暨移送併案審理。
    理  由
一、程序方面─
    本件上訴人即被告甲○○（以下簡稱被告）所犯係死刑、無
    期徒刑、最輕本刑為3 年以上有期徒刑以外之罪，其就被訴
    事實為有罪之陳述，經法官告知簡式審判程序之旨，並聽取
    公訴人、被告之意見後，本院認為適宜進行簡式審判程序審
    理，合先敘明。
二、認定犯罪事實所憑證據及理由─
  (一)上開犯罪事實，業據被告於原審及本院自白不諱（見原審卷
    第41、42頁，本院卷第60、61頁）；且其於94年3 月1 日下
    午4 時50分、同年月3 日上午11時40分、同年月7 日上午2
    時30分許，為警查獲後所採尿液，經送驗均呈甲基安非他命
    陽性反應，有長榮大學確認報告1 紙（見鳳山分局高縣鳳警
    刑移字第0940000786號卷第7 頁）、臺灣檢驗科技股份有限
    公司94年3 月16日KＺ000000000000號、94年3 月22日編號KＺ
    000000000000號濫用藥物尿液檢驗報告共2 紙（見94毒偵28
    69號卷第12頁，94毒偵2778號卷第13頁）在卷可稽；且經警
    先後查扣之白色晶體2 包（其中一包驗前毛重0.3 公克、驗
    後毛重0.2 公克；另一包驗前毛重0.43公克、驗後毛重0.3
    公克）經鑑驗，均含甲基安非他命陽性成分，有高雄醫學大
    學附設中和紀念醫院94年5 月31日編號0000-000號、94 年6
    月7 日編號0000-0000 號檢驗報告共2 紙在卷可稽（見原審
    卷第14、39頁）。足認被告自白與事實相符，堪以採信。
  (二)被告前於92年間因施用毒品案件，經臺灣高雄地方法院以92
    年度毒聲字第3958號裁定送觀察勒戒後，認無繼續施用毒品
    傾向，於92年7 月7 日執行完畢釋放，並由臺灣高雄地方法
    院檢察署檢察官於92年7 月21日以92年度毒偵字第3929號為
    不起訴處分確定，有臺灣高等法院被告全國前案紀錄表在卷
    可按。足證被告於觀察勒戒執行完畢釋放後，5 年內再犯本
    件施用第二級毒品罪。
  (三)被告另辯稱：「伊患有精神分裂症，平日對外界事務之知覺
    理會、判斷作用及自由決定意思之能力，均較普通人之平均
    程度顯然減退，為精神耗弱之人」云云。惟經本院函請高雄
    市立凱旋醫院就被告之精神狀況為鑑定，結論為：「綜合門
    診鑑定、心理測驗及精神狀態檢查所得資料，案主（即被告
    ）的精神科診斷為安非他命引起之精神疾病（amphetamine
    induced psychosis）， 至於之前被診斷為精神分裂症則予
    以排除。就其涉案當時之精神狀態推估案主受安非他命使用
    而出現精神症狀的干擾而出現的混亂及暴力行為，其次就整
    個涉案過程，案主並非無法認知其所為的不當行為，再由本
    院病歷記錄顯示不規則服藥治療的事實，縱令行為當時有症
    狀的存在，其症狀影響的程度亦非嚴重到令案主無法辨識其
    行為的不當或無法操控其所為的行為。然而探究法律層面的
    『心神喪失』與『精神耗弱』的要件意涵暨依據台灣精神醫
    學會司法小組對『心神喪失』與『精神耗弱』的判斷建議，
    案主涉案行為當時的精神狀態難言有達於『精神耗弱』的程
    度，更遑論達到『心神喪失』的程度」，有該醫院95年1 月
    20日高市凱醫成字第0940005421號函所精神鑑定書1 份在附
    可按（見本院卷第41至47頁）。足認被告上開抗辯無據，尚
    難採信。
三、論罪及駁回上訴之理由─
  (一)按甲基安非他命係屬毒品危害防制條例第2 條第2 項第2 款
    所稱之第二級毒品，是被告施用甲基安非他命之行為，係犯
    該條例第10條第2 項之施用第二級毒品罪。被告持有甲基安
    非他命，嗣進而施用之，持有之低度行為應為施用之高度行
    為所吸收，不另論罪。被告連續多次施用第二級毒品甲基安
    非他命之犯行，時間緊接，觸犯構成要件相同之罪名，顯係
    基於概括之犯意為之，應依連續犯之規定論以一罪。公訴人
    雖僅就被告於94年3 月3 日下午1 時54分許、同年月7 日上
    午7 時15分許回溯24小時內某時，在不詳地點，施用第二級
    毒品甲基安非他命之犯行提起公訴，惟被告其餘如事實欄所
    載之連續施用第二級毒品犯行，與上開起訴論罪科刑部分有
    連續犯裁判上一罪關係，為起訴效力所及，本院自得併予審
    理。又被告前於89年間因竊盜案件，經臺灣高雄地方法院判
    處有期徒刑6 月確定，於90年5 月28日易科罰金執行完畢，
    有上開臺灣高等法院前案紀錄表可憑，其於有期徒刑執行完
    畢，5 年內再犯本案有期徒刑以上之罪，為累犯，依刑法第
    47條規定加重其刑。
  (二)原判決認被告施用第二級毒品甲基安非他命，罪證明確，因
    而適用毒品危害防制條例第10條第2 項、第18條第1 項前段
    ，刑法第11條前段、第56條、第47條之規定；並審酌被告前
    前因施用毒品，經觀察、勒戒執行完畢為不起訴處分確定後
    ，仍未能徹底戒絕毒品，再犯本案施用第二級毒品犯行，顯
    見其無戒毒悔改之意，惟念其施用毒品乃自戕一己之身體健
    康，尚未對他人造成危害，且犯後坦承犯行等一切情狀，量
    處有期徒刑7 月；復說明案甲基安非他命2 包（其中一包驗
    後毛重0.2 公克，另一包驗後毛重0. 3公克）均為第二級毒
    品，依毒品危害防制條例第18條第1 項前段規定宣告沒收銷
    燬之。經核原判決認事用法均無不合，量刑亦屬妥適。被告
    以其患有精神分裂症，為本件犯罪行為時，為一精神耗弱之
    人，原決判未依刑法第19條第2 項規定減輕其刑為不當，提
    起上訴；惟被告於本件犯罪行為時，並未陷於「精神耗弱」
    或「心神喪失」之程度，業如前述，是應認被告之上訴為無
    理由，應予駁回。
四、適用之法律：刑事訴訟法第368 條。
本案經檢察官姜麗儒到庭執行職務。
中    華    民    國    95    年    3     月    31    日
                  刑事第七庭    審判長法  官  莊飛宗
                                      法  官  黃憲文
                                      法  官  曾逸誠
以上正本證明與原本無異。
不得上訴。
中    華    民    國    95    年    3     月    31    日
                                      書記官  黃富美
附錄本判決論罪科刑法條：
毒品危害防制條例第10條第2 項：
施用第二級毒品者，處3年以下有期徒刑。


司法院資訊處製作；財團法人民間司法改革基金會備份。
